---
title: "matias_contador"
author: "Matias Contador"
date: "16 de octubre de 2019"
output: html_document
---

```{r funciones, include=FALSE}
#chunk con las funciones necesarias para generar el reporte
#librerias necesarias
{
  require(data.table)
  require(dplyr)
  require(ggplot2)
  require(kableExtra)
  require(pander)
  library(DT)
}


#Funcion que agrega valores caudal_extremo, temp_extremo, precip_extremo al df
f_extremo <- function(df_cuencas){
  
V_estacion <- as.vector(unique(df_cuencas$codigo_estacion))
V_season <- as.vector(unique(df_cuencas$season))



df_return <- data.frame()
  for (i in 1:length(V_season)){
    for (k in 1:length(V_estacion)){
      
      df_filtrado <- df_cuencas %>% filter(season==V_season[i], codigo_estacion==V_estacion[k])
      v_caudal <- as.vector(df_filtrado$caudal)
      v_temp <- as.vector(df_filtrado$temp_max_promedio)
      v_precipitacion <- as.vector(df_filtrado$precip_promedio)
      #Ojo que en zonas secas un valor extremo sera que llueva mas que 0
      
      #valor 1 
      
      df_filtrado$caudal_extremo <- ifelse(df_filtrado$caudal>quantile(v_caudal, 0.95, na.rm=TRUE),1,0)
      df_filtrado$temp_extremo <- ifelse(df_filtrado$temp_max_promedio>quantile(v_temp, 0.95, na.rm=TRUE),1,0)
      df_filtrado$precip_extremo <- ifelse(df_filtrado$precip_promedio>quantile(v_precipitacion, 0.95, na.rm=TRUE),1,0)
      
      
      df_return <- rbind(df_return,df_filtrado)
    }
    
  }


return(df_return)

}


#Funcion para determinar estacion <- "Fall", "Winter", "Spring", "Summer"

#Funcion online modificada
# Original en https://stackoverflow.com/questions/9500114/find-which-season-a-particular-date-belongs-to
toSeason <- function(dat) {
  
  stopifnot(class(dat) == "Date")
  
  scalarCheck <- function(dat) {
    m <- as.POSIXlt(dat)$mon + 1        # correct for 0:11 range
    d <- as.POSIXlt(dat)$mday           # correct for 0:11 range
    if ((m == 3 & d >= 21) | (m == 4) | (m == 5) | (m == 6 & d < 21)) {
      r <- 1
    } else if ((m == 6 & d >= 21) | (m == 7) | (m == 8) | (m == 9 & d < 21)) {
      r <- 2
    } else if ((m == 9 & d >= 21) | (m == 10) | (m == 11) | (m == 12 & d < 21)) {
      r <- 3
    } else {
      r <- 4
    }
    r
  }
  
  res <- sapply(dat, scalarCheck)
  res <- ordered(res, labels=c("Fall", "Winter", "Spring", "Summer"))
  #Original res <- ordered(res, labels=c("Spring", "Summer", "Fall", "Winter"))
  invisible(res)
}


#funcion de preparacion de datos
#1) Elimina columnas poco relevantes como V1,fuente e institucion        
#2) Da formato fecha a la variable fecha
#3) Agrega la estacion con funcion toSeason
#4) agrega valores caudal_extremo, temp_extremo, precip_extremo
f_data_preparar <- function(df_cuencas){
  
  df_cuencas <- df_cuencas%>%select(codigo_estacion,nombre, altura, latitud, longitud, codigo_cuenca, nombre_sub_cuenca, cantidad_observaciones, fecha, caudal, gauge_id, precip_promedio, temp_max_promedio)
  
  #formato fecha
  df_cuencas$fecha <- substr(df_cuencas$fecha,1,10)
  df_cuencas$fecha <- as.Date(df_cuencas$fecha)
  
  #toSeason <- Funcion para determinar estacion <- "Fall", "Winter", "Spring", "Summer"
  df_cuencas$season <- toSeason(df_cuencas$fecha)
  
  #f_extremo <- Funcion que agrega valores caudal_extremo, temp_extremo, precip_extremo al df
  df_cuencas <- f_extremo(df_cuencas)
  
  return(df_cuencas)
}


#Funcion que entrega DF_na, el cual se utiliza para los histogramas NA y tabla que muestra cuantas estaciones presentan datos NA
f_df_na <- function(df_cuencas){
  df_na <- df_cuencas %>% 
    group_by(codigo_estacion, nombre) %>%
    summarise(precip_promedio=length(codigo_estacion),
              temp_max_promedio=length(codigo_estacion))
  
  df_cuencas_na_precip_promedio2 <- df_cuencas_na_precip_promedio %>% 
    group_by(codigo_estacion) %>%
    summarise(precip_promedio_na=length(codigo_estacion))
  
  df_cuencas_na_temp_max_promedio2 <- df_cuencas_na_temp_max_promedio %>% 
    group_by(codigo_estacion) %>%
    summarise(temp_max_promedio_na=length(codigo_estacion))
  
  
  df_na <- left_join(df_na,df_cuencas_na_precip_promedio2)
  df_na <- left_join(df_na,df_cuencas_na_temp_max_promedio2)
  
  df_na$perc_precip_promedio_na <- df_na$precip_promedio_na/df_na$precip_promedio
  df_na$perc_temp_max_promedio_na <- df_na$temp_max_promedio_na/df_na$temp_max_promedio
  

  return(df_na)
  
}


#Funcion que entrega tabla que muestra cuantas estaciones presentan datos NA
f_estaciones_na <- function(df_na){
  
  df_na_precip_promedio <- df_na[is.na(df_na$precip_promedio_na)==F,]
  df_na_temp_max_promedio <- df_na[is.na(df_na$temp_max_promedio_na)==F,]
  df_na_temp_max_promedio <- df_na[is.na(df_na$temp_max_promedio_na)==F,]
  
  total <- nrow(df_na)
  na_precip_promedio <- nrow(df_na_precip_promedio)
  na_temp_max_promedio <- nrow(df_na_temp_max_promedio) 
  
  estacion_con_na <- as.data.frame(matrix(c(total,na_precip_promedio,na_temp_max_promedio), nrow=1))
  names(estacion_con_na) <- c("Total Estaciones","Precipitacion Promedio NA","Temp Max Na")
  
  return(estacion_con_na)
  
}

#Funcion que toma como input una estación y haga plot de los datos para una columna
f_time_plot_una_estacion <- function(df_cuencas,codigo_estacion_var, columna, fecha_min,
                                     fecha_max){
  
  df_cuencas_plot <- df_cuencas %>% filter(codigo_estacion==codigo_estacion_var, fecha>fecha_min, fecha<fecha_max) %>% select(fecha,caudal, precip_promedio, temp_max_promedio)
  
  df_cuencas_plot_1 <- df_cuencas_plot %>% select(fecha,eje_y=caudal) %>% mutate(filtro_columna="caudal")
  df_cuencas_plot_2 <- df_cuencas_plot %>% select(fecha,eje_y=precip_promedio) %>% mutate(filtro_columna="precip_promedio")
  df_cuencas_plot_3 <- df_cuencas_plot %>% select(fecha,eje_y=temp_max_promedio) %>% mutate(filtro_columna="temp_max_promedio")
  df_cuencas_plot <- rbind(df_cuencas_plot_1,df_cuencas_plot_2,df_cuencas_plot_3) %>% filter(filtro_columna==columna)
  
  df_cuencas_plot$fecha <- as.Date(df_cuencas_plot$fecha)
  
  plot_una_estacion<- ggplot(df_cuencas_plot, aes(x = fecha, y = eje_y))+geom_line()+ylab(columna)

  return(plot_una_estacion)
  
}

#Funcion que toma como input una estación y haga plot de los datos para varias columnas
f_time_plot_una_estacion_varios <- function(df_cuencas_norm,codigo_estacion_varios, columna_varios, fecha_min,fecha_max_varios){
  

df_cuencas_plot_varios <- df_cuencas_norm %>% filter(codigo_estacion==codigo_estacion_var_varios, fecha>fecha_min_varios, fecha<fecha_max_varios) %>% select(fecha,caudal, precip_promedio, temp_max_promedio)

df_cuencas_plot_varios_1 <- df_cuencas_plot_varios%>% select(fecha,eje_y=caudal) %>% mutate(columna="caudal")
df_cuencas_plot_varios_2 <- df_cuencas_plot_varios%>% select(fecha,eje_y=precip_promedio) %>% mutate(columna="precip_promedio")
df_cuencas_plot_varios_3 <- df_cuencas_plot_varios%>% select(fecha,eje_y=temp_max_promedio) %>% mutate(columna="temp_max_promedio")

df_cuencas_plot_varios <- rbind(df_cuencas_plot_varios_1,df_cuencas_plot_varios_2,df_cuencas_plot_varios_3)

df_cuencas_plot_varios_filtrado <- subset(df_cuencas_plot_varios, columna %in% columna_varios)

plot_varia_estacion <- ggplot(df_cuencas_plot_varios_filtrado, aes(x=fecha, y=eje_y, group=columna))+
  geom_line(aes(color=columna))


return(plot_varia_estacion)
}

#Funcion que entrega la cantidad de dias de caudal extremo hay por estacion anualmente
#esta funcion corre bajo dos supuestos
#1) Hubieron mediciones en los dias de caudal extremo
#2) Las estaciones no tienen grandes periodos entre los anios sin funcionar
f_estaciones_caudal_ext_year <- function(df_cuencas){

V_estacion <- as.vector(unique(df_cuencas$codigo_estacion))

df_cuencas$fecha <- as.Date(df_cuencas$fecha)

df_year_estacion <- data.frame()

for (j in 1:length(V_estacion)){
  
  df_estacion=df_cuencas %>% filter(codigo_estacion==V_estacion[j])
  f_min <- min(df_estacion$fecha)
  f_max <- max(df_estacion$fecha)
  year_de_medicion <- as.double((f_max-f_min)/365.25)
  
  df_year_estacion_j <- as.data.frame(matrix(c(V_estacion[j],year_de_medicion), nrow = 1, ncol = 2 ))
  names(df_year_estacion_j) <- c("codigo_estacion","year_de_medicion")
  df_year_estacion <- rbind(df_year_estacion, df_year_estacion_j)
  }


df_estaciones_caudal_ext <- df_cuencas %>% 
                            group_by(codigo_estacion) %>% 
                            summarise(n_dias_caudal_ext=sum(caudal_extremo),
                                      n_dias_medicion=length(fecha))

df_estaciones_caudal_ext_year <- left_join(df_estaciones_caudal_ext,df_year_estacion)

df_estaciones_caudal_ext_year$caudal_ext_por_year <- df_estaciones_caudal_ext_year$n_dias_caudal_ext/df_estaciones_caudal_ext_year$year_de_medicion

return(df_estaciones_caudal_ext_year)
}

##Funcion que entrega DF para grafico  con el porcentaje de variables extremas
f_cuencas_anual <- function(df_cuencas){
  

df_cuencas$fecha <- as.Date(df_cuencas$fecha)
df_cuencas$year <- year(df_cuencas$fecha)


df_cuencas_caudal_ext <- df_cuencas %>% 
                         group_by(year) %>% 
                         summarise(dias_caudal_ext=sum(caudal_extremo), 
                         obs=length(caudal)) %>%
                         mutate(tasa_caudal=dias_caudal_ext/obs) %>% 
                         select(-obs)    


df_cuencas_precip_ext <- df_cuencas %>% 
                         filter(!is.na(precip_promedio)) %>% 
                         group_by(year) %>% 
                         summarise(dias_precip_ext=sum(precip_extremo), 
                         obs=length(precip_promedio)) %>%
                         mutate(tasa_precip=dias_precip_ext/obs) %>% 
                         select(-obs)

df_cuencas_temp_ext <- df_cuencas %>% 
                      filter(!is.na(temp_max_promedio)) %>% 
                      group_by(year) %>% 
                      summarise(dias_temp_ext=sum(temp_extremo), 
                      obs=length(temp_extremo)) %>%
                      mutate(tasa_temp=dias_temp_ext/obs) %>% 
                      select(-obs)
  


df_cuencas_anual <- left_join(left_join(df_cuencas_caudal_ext,df_cuencas_precip_ext),df_cuencas_temp_ext)

df_graf_1 <- df_cuencas_anual %>% select(year,tasa_caudal) %>% mutate(eje_y=tasa_caudal*100, variable="Dias caudal Extremo") %>% select(year, eje_y, variable)

df_graf_2 <- df_cuencas_anual %>% select(year,tasa_precip) %>% mutate(eje_y=tasa_precip*100, variable="Dias Precipitacion Extrema") %>% select(year, eje_y, variable)

df_graf_3 <- df_cuencas_anual %>% select(year,tasa_temp) %>% mutate(eje_y=tasa_temp*100, variable="Dias Temperatura Extrema") %>% select(year, eje_y, variable)

df_graf <- rbind(df_graf_1,df_graf_2,df_graf_3)

return(df_graf)
}
```


```{r DF, include=FALSE}
#chunk donde se obtienen los DF necesarios para generar el reporte

#setwd(dirname(rstudioapi::getActiveDocumentContext()$path))

#path_cuencas <- getwd()

#df_cuencas_orig <- fread(paste0(path_cuencas,"/caudal_extra.csv"))
#df_cuencas <- df_cuencas_orig

#Entrega real
#df_cuencas <- f_data_preparar(df_cuencas)

#Para correr mas rapido
{
df_cuencas <-fread("C:/Users/mcontadora/Desktop/Nueva carpeta/desafio_spike_cuencas-master/df_cuencas.csv", header = TRUE)

df_cuencas <- df_cuencas[,2:18]
}

df_cuencas_na_precip_promedio <- df_cuencas[is.na(df_cuencas$precip_promedio)==T,]
df_cuencas_na_temp_max_promedio <- df_cuencas[is.na(df_cuencas$temp_max_promedio)==T,]

df_na <- f_df_na(df_cuencas)

df_cuencas_norm <- df_cuencas %>%
   mutate_at(c(10,12,13), funs(c(scale(.))))

#DF que entrega la cantidad de dias de caudal extremo hay por estacion anualmente
df_estaciones_caudal_ext_year <- f_estaciones_caudal_ext_year(df_cuencas)

```


## Resumen de los datos
```{r summary}
summary(df_cuencas)
```

***


## Mising
Del summary se puede notar que las siguientes variables tiene valores NA\
Pprecip_promedio = 27767 -> (1.9% de los dias de medicion por cuenca)\
temp_max_promedio = 151563 -> (10.7% de los dias de medicion por cuenca)\

***

```{r tabla_na, echo=FALSE,fig.align='center', warning=FALSE, results='asis',message=FALSE,fig.align='center'}
DF_estacion_con_na <- f_estaciones_na(df_na)

print(kable(DF_estacion_con_na, format = "html", escape = F,align='ccccccc') %>%
                 kable_styling("striped", "bordered", full_width = T, font_size = 12))
```

***

Se puede notar que gran porcentaje de las estaciones tienen datos NA pero esto se pueden deber por varios motivos

***

```{r, echo=FALSE,fig.align='center', warning=FALSE, results='asis',message=FALSE,fig.align='center'}
hist(df_na$perc_precip_promedio_na, main="Mising precipitacion promedio", ylab="Numero de Estaciones", xlab="(%) dias con faltantes", labels=T)
```

***

Gran porcentaje de las estaciones con faltantes en precipitacion promedio tienen menos de un 20% de dias con NA en esta variable. Estos casos se podria creer que simplemente hay dias que no se realizan mediciones, ej: Mantencion de instrumentos, olvido, se omite porque no llueve etc.

***

Otro menor porcentaje tiene entre un 25 y 50% de dias sin medicion. En este caso se podria pensar que el instrumento para medir la presipitacion promedio se pudo introducir mas tarde que cuando se empeso a medir el caudal

***

```{r, echo=FALSE,fig.align='center', warning=FALSE, results='asis',message=FALSE,fig.align='center'}
hist(df_na$perc_temp_max_promedio_na, main="Mising temperatuta maxima promedio", ylab="Numero de Estaciones", xlab="(%) dias con faltantes", labels=T)
```

***

Para la variable temp_max_promedio tenemos un mayor porcentaje con menos de un 5% de dias con NA, el resto se distribuye equitativamente entre 5% y 30%. Aqui tambien se podria creer que es debido a olvidos o conseguir los intstrumentos luego de que se empesara a medir el caudal.

***

Hay que recalcar que la explicaciones de datos NA son teorias sin conocer el negocio ni de los metodos de medicion. Para tener mejor certesa, habria que preguntar a quienes trabajan en esta empresa por que se deben estos faltantes.

***

## Graficos dentro del caudal

***

```{r grafico_una_estacion, , echo=FALSE,fig.align='center', warning=FALSE, results='asis',message=FALSE,fig.align='center'}

#inputs
{
  codigo_estacion_var=4540001
  
  #caudal, precip_promedio, temp_max_promedio
  columna="caudal"
  fecha_min <- as.Date("1961-01-01")
  fecha_max <- as.Date("1970-01-01")
}

plot_una_estacion <- f_time_plot_una_estacion(df_cuencas,codigo_estacion_var, columna, fecha_min, fecha_max)

plot(plot_una_estacion)

```

En el chunk grafico_una_estacion puede cambiar los inputs codigo_estacion_var, fecha_min, fecha_max para tener otros resultados

***

```{r grafico_una_estacion_varios, echo=FALSE,fig.align='center', warning=FALSE, results='asis',message=FALSE,fig.align='center'}

#inputs
codigo_estacion_var_varios=4540001

#caudal, precip_promedio, temp_max_promedio
columna_varios=c("caudal", "precip_promedio", "temp_max_promedio")
fecha_min_varios <- as.Date("1961-01-01")
fecha_max_varios <- as.Date("1970-01-01")


plot_una_estacion_varios <- f_time_plot_una_estacion_varios(df_cuencas_norm,codigo_estacion_varios, columna_varios, fecha_min,fecha_max_varios)



plot(plot_una_estacion_varios)


```

En el chunk grafico_una_estacion_varios puede cambiar los inputs codigo_estacion_var, fecha_min, fecha_max para tener otros resultados
***

## Data Frame para el analisis

***

```{r DT, echo=FALSE,fig.align='center', warning=FALSE, results='asis',message=FALSE,fig.align='center'}

DT::datatable(head(df_cuencas, n=100))
```

***

Se agregan las columnas caudal_extremo, temp_extremo, precip_extremo con valor 1 si la variable esta por sobre el 95% de las demas. Esta toma en cuenta la estacionalidad, pues, por ejemplo, una temperatura de 25 grados en
invierno puede ser extrema, pero en verano es normal. Tambien toma en cuenta que cada cuenca (o
estacion) es diferente. Lo que es extremo para una cuenca no lo es para la otra.

***

Suena bastante razonable medir condiciones extremas, ya que son las que causan los problemas en la sociedad, y poder predecirlas nos ayuda a evitar problemas. Sin embargo tomar un percentil ignora la distribucion de los datos. Supongamo alguna estacion que no tiene muy poca variacion en sus variables. Escoger el percentil 95 de sus datos indicara que tiene valores extremos a valores totalmente comunes.

***

Otros metodos comunes para omitir valores extremos:

***

1)	Tener un rango entre la media y dos o tres desviaciones estandar

***

2)	Tener un rango entre la mediana y 1,5 rangos intercuartiles

***
## Caudal Extremo
***

```{r hist_caudal_ext, echo=FALSE,fig.align='center', warning=FALSE, results='asis',message=FALSE,fig.align='center'}

hist(df_estaciones_caudal_ext_year$n_dias_caudal_ext, ylab="cantiad de estaciones", xlab="dias caudal extremo",  main = "Histograma de caudal extremo")

```


***

```{r hist_caudal_ext_anual, echo=FALSE,fig.align='center', warning=FALSE, results='asis',message=FALSE,fig.align='center'}
hist(df_estaciones_caudal_ext_year$caudal_ext_por_year, ylab="cantiad de estaciones", xlab="dias caudal extremo anualmente",  main = "Histograma de caudal extremo anual")

```

```{r dias_variables_extremas, echo=FALSE,fig.align='center', warning=FALSE, results='asis',message=FALSE,fig.align='center'}

df_cuencas_anual <- f_cuencas_anual(df_cuencas)

#omitimos los year inicial y final por que no necesariamente va a tener todos los dias
df_cuencas_anual <- df_cuencas_anual %>% filter(year>1960,year<2018)


ggplot(data=df_cuencas_anual, aes(x=year, y=eje_y, group=variable)) + 
  geom_line(aes(color=variable))+
  ylab("dias con variables extremas")+
  ggtitle("dias con variables extremas por estacion")

```

